臺灣桃園地方法院刑事簡易判決　　　　100年度壢簡字第498號
聲　請　人　臺灣桃園地方法院檢察署檢察官
被　　　告　辛正皓
上列被告因詐欺案件，經檢察官聲請以簡易判決處刑（100 年度
偵緝字第243 號），本院判決如下：
    主  文
辛正皓幫助犯詐欺取財罪，處有期徒刑肆月，如易科罰金，以新
臺幣壹仟元折算壹日。
    事實及理由
一、辛正皓明知依一般社會生活之通常經驗，申請行動電話門號
    使用係輕而易舉之事，一般人無故取得他人行動電話門號使
    用之行徑常與財產犯罪之需要密切相關，應可預見將自己申
    辦之行動電話門號提供不相識之人，可能係幫助犯罪集團從
    事財產犯罪行為，作為取得財物或財產上之利益之管道，竟
    仍基於縱若他人利用其所提供之行動電話從事詐欺取財之財
    產犯罪行為，亦不違反其本意之幫助犯意，於98年10月29日
    ，在中壢市7-11便利商店前，將其於同日向臺灣大哥大股份
    有限公司門號0000000000號（預付卡），及向威寶電信股份
    有限公司申辦門號0000000000號（預付卡）交付予自稱「洪
    先生」姓名年籍不詳之詐欺集團成員，藉以提供犯罪集團成
    員作為從事財產犯罪之聯絡工具。嗣詐欺集團成員取得前開
    行動電話門號後，即基於意圖為自己不法所有之犯意，分別
    為下列之犯行：
  (一)於附表編號1 至3 部分：
    以附表「帳戶所有人交付金融帳戶資料之方式、時間、地點
    」欄所示之方式，取得魏鍇、陳皇志、莊晉煜所申辦如附表
    「匯入帳戶」欄所示金融帳戶之存摺、提款卡、密碼等物，
    嗣再由該不詳詐欺集團成員共同基於意圖為自己不法所有之
    犯意聯絡，於附表「受騙之方式、時間、地點」欄所示之時
    間、地點以該欄所述之方式，向附表「被害人」欄所示之被
    害人詐騙如附表「金額」欄所示之金錢，並旋遭提領一空。
  (二)被害人張金城部分：
    張金城於99年5 月17日見自由時報廣告應徵司機，經自稱「
    林經理司機」之詐騙集團成員以門號0000000000之行動電話
    與張金城所使用門號0000000000之行動電話聯繫，佯稱需交
    付履歷表、郵局金融卡、存摺影本、密碼、駕照影本等資料
    以供查核，致張金城陷於錯誤，於99年5 月18日下午3 時30
    分許，在新北市○○區○○路1 段179 號中國信託商業銀行
    前，依指示交付郵局帳戶（帳號：0000000-0000000 號）之
    金融卡及密碼、存摺影本等物，因而詐騙得逞。
  嗣因張恩齊、林谷安、陳姮羽、張金城發覺受騙報警處理，始
  循線查悉上情。案經新北市政府警察局新店分局報請臺灣台北
  地方法院檢察署、新北市政府板橋分局報請臺灣板橋地方法院
  檢察署、南投縣政府警察局南投分局報請臺灣南投地方法院檢
  察署、高雄市政府警察局鼓山分局報請臺灣高雄地方法院檢察
  署呈請臺灣高等法院檢察署檢察長令轉臺灣桃園地方法院檢察
  署檢察官偵查後，聲請以簡易判決處刑。
二、訊據被告被告辛正皓固坦承門號0000000000、門號00000000
    00之行動電話為伊於98年10月29日申辦當天，出售予自稱「
    洪先生」真實姓名年籍不詳之成年人等情，惟矢口否認有何
    前揭犯行，辯稱：伊無詐欺之行為云云。惟查：
  (一)前揭犯罪事實，業據證人即被害人張恩齊、林谷安、陳姮羽
    、張金城指述綦詳，並據證人魏鍇、陳皇志、莊晉煜於警詢
    中證述明確，復有自動櫃員機交易明細表6 紙、張恩齊切結
    書1 紙、魏鍇、陳皇志、莊晉煜以及張金城之開戶基本資料
    及交易資料明細3 份、門號0000000000、0000000000、
    0000000000之行動電話通聯紀錄3 份、門號0000000000之預
    付卡申請書、門號0000000000之通聯調閱查詢單1 紙等資料
    附卷可稽，是被告所申辦門號0000000000、0000000000之行
    動電話，確已供詐騙集團使用，藉以取得證人魏鍇、陳皇志
    以及被害人張金城如附表所示之金融帳戶存摺、提款卡以及
    密碼等物，嗣並有被害人張恩齊、林谷安、陳姮羽分別匯款
    入魏鍇、陳皇志、莊晉煜所有之帳戶等情，堪予認定。
  (二)被告雖以前揭情詞置辯，惟查：
    按目前電信實務上欲申辦行動電話門號使用並非難事，且個
    人所得申辦之行動電話門號數目幾無上限，另通信費用之收
    費標準亦未因人而異，是倘非供作不法犯罪使用，衡情尚無
    不以自己名義申辦、使用之必要，況申辦行動電話者需負擔
    相關通信費用，且行動電話門號專屬性甚高，衡諸常理，若
    非與本人有密切關係，當不致提供個人所申辦之行動電話門
    號予他人使用，縱有提供行動電話門號予他人使用之特殊情
    形，亦必會先行瞭解他人使用之目的始行提供，參以邇來詐
    欺取財之犯罪類型層出不窮，該等犯罪多係利用他人之電話
    門號以躲避警方查緝，並迭經媒體廣為披載、報導，此應為
    常人本於一般認知能力所能知悉。被告於行為時既已年滿20
    歲，並無心神喪失或智能障礙之情事，係心智健全之成年人
    ，對此社會現狀當無不知之理，亦即被告對他人取得以其名
    義申辦之行動電話門號，目的係供作詐欺取財使用，應有所
    預見，竟仍將其所申請之行動電話門號出售予他人使用，縱
    無證據證明被告明知他人之犯罪態樣（按有可能係供詐欺、
    或擄車勒贖之用），然就他人嗣後將被告所提供之行動電話
    門號供作詐欺取財之用，並藉以取信被害人及掩飾其詐欺犯
    行不易遭人查緝，顯不違反被告之本意，被告自有幫助他人
    詐欺取財之未必故意甚明。被告空以前揭情詞置辯，委無可
    採。
  (三)綜上所述，本件事證明確，被告犯行洵堪認定，應依法論科
    。
三、又按刑法上之幫助犯，係對於犯罪與正犯有共同之認識，而
    以幫助之意思，對於正犯資以助力，而未參與實施犯罪之行
    為者而言（最高法院75年度台上字第1509號、84年度台上字
    第5998號、88年度台上字第1270號判決意旨參照）；是以，
    如未參與實施犯罪構成要件之行為，且係出於幫助之意思提
    供助力，即屬幫助犯，而非共同正犯。本件被告雖提供行動
    電話門號予他人使用，使詐欺集團得遂行犯罪事實欄所述之
    詐欺犯行。然被告單純提供行動電話門號予他人使用之行為
    ，並不等同於向被害人施以欺罔之詐術行為，此外，復無其
    他證據證明被告有參與詐欺取財犯行之構成要件行為，是被
    告提供行動電話門號予他人使用之行為，係對於他人遂行詐
    欺取財之犯行資以助力，而為詐欺取財罪之幫助犯。
四、論罪科刑：
  (一)按幫助行為與正犯行為因果關係之判斷，只要幫助行為提高
    正犯實現不法構成要件之可能性或機會，即可認為有因果關
    係。是核被告所為，係犯刑法第30條第1 項前段、第339 條
    第1 項之幫助詐欺取財罪。
  (二)被告以同時提供2 個行動電話門號之一幫助行為，衍生4 被
    害人受詐騙，分別交付附表所示之金錢、金融帳戶之結果，
    核屬一行為觸犯數罪名之想像競合犯，應依刑法第55條規定
    從一重處斷。
  (三)本件被告提供上開行動電話門號，供詐欺集團利用，其與不
    詳之犯罪集團成員並無詐欺犯意聯絡或參與詐欺構成要件行
    為之分擔，是被告僅係提供詐欺構成要件以外之助力，為詐
    欺取財罪之幫助犯，已如前述，爰依刑法第30條第2 項規定
    減輕其刑。
  (四)爰審酌被告明知詐騙行為猖獗，竟仍將所申請之行動電話門
    號提供予他人使用，助長他人犯罪之風氣，並使不法份子易
    於逃避犯罪之查緝，嚴重破壞社會治安及造成被害人尋求救
    濟之困難，所為誠屬不該，復審酌被害人所受之損害，併考
    量被告之智識程度、生活狀況等一切情狀，量處如主文所示
    之刑，並諭知易科罰金之折算標準。
  (五)至被告既已將上開門號之SIM 卡2 張交付他人使用並未扣案
    ，現是否尚在不明，為免將來執行困難與爭議，爰不另為沒
    收之諭知。
五、據上論斷，應依刑事訴訟法第449 條第1 項前段、第3 項，
    刑法第30條第1 項前段、第2 項、第339 條第1 項、第55條
    、第41條第1 項前段，刑法施行法第1 條之1 第1 項、第2
    項前段，逕以簡易判決處刑如主文。
六、如不服本判決，得於判決書送達之翌日起10日內，以書狀敘
    述理由（須附繕本），向本院合議庭，提出上訴。
中    華    民    國   100    年    5     月    9     日
                  刑事第二庭  法  官  廖珮伶
以上正本證明與原本無異。
如不服本判決，應於判決送達後10日內向本院提出上訴狀（應附
繕本）。
                              書記官  張良煜
中    華    民    國   100    年    5     月    16    日
附錄本案論罪科刑法條全文
中華民國刑法第339 條（普通詐欺罪）
意圖為自己或第三人不法之所有，以詐術使人將本人或第三人之
物交付者，處5 年以下有期徒刑、拘役或科或併科1 千元以下罰
金。
以前項方法得財產上不法之利益或使第三人得之者，亦同。
前二項之未遂犯罰之。
附表：
┌─┬───┬───────────┬───┬────────────┬────────┬─────┐
│編│帳  戶│帳戶所有人交付金融帳戶│被害人│受詐騙之方式、時間、地點│ 匯  入  帳  戶 │  金  額  │
│號│所有人│資料之方式、時間、地點│      │                        │                │（新臺幣）│
├─┼───┼───────────┼───┼────────────┼────────┼─────┤
│1 │魏鍇  │魏鍇撥打辛正皓所有門號│張恩齊│張恩齊於98年11月15日晚間│臺灣銀行北高雄分│9999  元  │
│  │      │0000000000號之電話與某│      │7 時30分許在台中縣大里市│行帳戶帳        │          │
│  │      │真實姓名年籍不詳綽號「│      │善化路151 號處上網聊天，│000000000000號  │13838 元  │
│  │      │坤啊」之成年男子聯繫，│      │意圖援交，遭詐騙集團成員│                │          │
│  │      │並於98年11月16日前某日│      │誆稱為確認非員警身分，因│                │16161 元  │
│  │      │，在高雄市前鎮區「夢時│      │而陷於錯誤，遂依指示操作│                │          │
│  │      │代」廣場，將其向臺灣銀│      │自動櫃員機，陸續匯款新台│                │          │
│  │      │行北高雄分行所申辦之帳│      │幣（下同）9,999 元、    │                │          │
│  │      │戶（帳號：00000000    │      │13,838元、16,161元至魏鍇│                │          │
│  │      │1288）存摺、提款卡、密│      │所有之前揭帳戶內。      │                │          │
│  │      │碼等資料，交付予前揭真│      │                        │                │          │
│  │      │實姓名年籍不詳、綽號「│      │                        │                │          │
│  │      │坤啊」之成年男子。    │      │                        │                │          │
│  │      │                      │      │                        │                │          │
│  │      │                      │      │                        │                │          │
├─┼───┼───────────┼───┼────────────┼────────┼─────┤
│2 │陳皇志│陳皇志為應徵司機工作，│林谷安│林谷安於99年5 月9 日晚間│臺灣第一商業銀行│10,000 元 │
│  │      │以其所使用門號        │      │10時在某不詳地點，以MSN │新店分行        │          │
│  │      │0000000000號之行動電話│      │即時通與自稱林可欣年籍不│（帳號：221502  │20,000 元 │
│  │      │與辛皓撥所有之門號    │      │詳之人聊天，意圖援交，遭│97371號）帳戶   │          │
│  │      │0000000000行動電話門號│      │詐騙集團成員誆稱為確認非│                │70,000 元 │
│  │      │，與真實姓名年籍不詳之│      │員警身分，因而陷於錯誤，│                │          │
│  │      │詐騙集團成員聯繫，並於│      │遂依指示操作自動櫃員機，│                │          │
│  │      │99年5 月10日在新北市板│      │分別匯款1 萬、2 萬、7 萬│                │          │
│  │      │橋區板橋火車站前，將其│      │共10萬元至陳皇志所有之前│                │          │
│  │      │所有臺灣第一商業銀行新│      │揭帳戶內。              │                │          │
│  │      │店分行（帳號：00000000│      │                        │                │          │
│  │      │371 號）帳戶之提款卡及│      │                        │                │          │
│  │      │密碼，交付予真實姓名年│      │                        │                │          │
│  │      │籍不詳之詐騙集團成員使│      │                        │                │          │
│  │      │用。                  │      │                        │                │          │
├─┼───┼───────────┼───┼────────────┼────────┼─────┤
│ 3│莊晉煜│莊晉煜為應徵司機工作，│陳姮羽│陳姮羽於99年5 月19日晚間│大里草湖郵局（帳│  29,998元│
│  │      │經詐騙集團成員以辛正皓│      │7 時26分接獲自稱奇摩拍賣│號：            │          │
│  │      │所有門號0000000000之行│      │賣家之詐騙集團成員以電話│000-00000000-000│          │
│  │      │門號與莊晉煜所使用門號│      │佯稱：網路購物付款錯誤，│8736號號）帳戶  │          │
│  │      │0000000000之行動電話聯│      │需至提款機操作更正云云，│                │          │
│  │      │絡，莊晉煜遂於99年5 月│      │致陳姮羽陷於錯誤，遂依指│                │          │
│  │      │18日在臺中市北屯區東山│      │示操作自動櫃員機匯款    │                │          │
│  │      │路與旱西路口統一超商店│      │29,998元至莊晉煜之前開帳│                │          │
│  │      │前，將其所有之大里草湖│      │戶內                    │                │          │
│  │      │郵局（帳號：000-000000│      │                        │                │          │
│  │      │000-0000000 號）帳戶之│      │                        │                │          │
│  │      │提款卡及密碼，交付予真│      │                        │                │          │
│  │      │實姓名年籍不詳之詐騙集│      │                        │                │          │
│  │      │團成員使用。          │      │                        │                │          │
├─┼───┼───────────┼───┼────────────┼────────┴─────┤
│4 │      │                      │張金城│張金城於99年5 月17日見  │                            │
│  │      │                      │      │自由時報廣告應徵司機，  │                            │
│  │      │                      │      │經自稱「林經理司機」之  │                            │
│  │      │                      │      │詐騙集團成員以門號      │                            │
│  │      │                      │      │0000000000之行動電話與  │                            │
│  │      │                      │      │張金城所使用門號        │                            │
│  │      │                      │      │0000000000之行動電話聯  │                            │
│  │      │                      │      │繫，佯稱需交付履歷表、  │                            │
│  │      │                      │      │郵局金融卡、存摺影本、  │                            │
│  │      │                      │      │密碼、駕照影本等資料以  │                            │
│  │      │                      │      │供查核，致張金城陷於錯  │                            │
│  │      │                      │      │誤，於99年5 月18日下午  │                            │
│  │      │                      │      │3 時30分許，在新北市板  │                            │
│  │      │                      │      │橋區○○路○ 段179 號中  │                            │
│  │      │                      │      │國信託商業銀行前，依指  │                            │
│  │      │                      │      │示交付郵局帳戶（帳號：  │                            │
│  │      │                      │      │0000000-0000000 號）之  │                            │
│  │      │                      │      │金融卡及密碼、存摺影本  │                            │
│  │      │                      │      │等物，因而詐騙得逞。    │                            │
│  │      │                      │      │                        │                            │
│  │      │                      │      │                        │                            │
└─┴───┴───────────┴───┴────────────┴──────────────┘